臺灣花蓮地方法院刑事裁定
                                    111年度聲字第438號
聲  請  人  俞智文  
被      告  潘子豪  



選任辯護人  林其鴻律師
上列聲請人因被告傷害致死案件（本院111年度訴字第143號），
聲請返還扣押物，本院裁定如下：
    主  文
本院111年度保管字第367號扣押物品清單編號2所示「 Apple Ip
hone 12（IMEI1：000000000000000）」之扣案手機乙支，准予
發還俞智文。
    理  由
一、聲請意旨略以：本院111年度訴字第143號傷害致死案之被害
    人俞逸華（下稱被害人）為聲請人俞智文之子，被害人生前
    使用的手機前經聲請人交予花蓮縣警察局花蓮分局（下稱花
    蓮分局)偵查隊做為調查證據之用，而該分局就該手機已進
    行數位搜索並製成偵查報告，該手機之內容得為犯罪事實之
    證據部分既因重製，而與複製品具有同一性之數位證據，且
    被告潘子豪對證據能力亦無意見，應足以作為證明犯罪事實
    存否之證據，該手機本身應無再扣押之必要；又聲請人因受
    喪子之痛，亟需該手機慰藉心情，依刑事訴訟法第142條規
    定聲請發還等語。  
二、可為證據或得沒收之物，得扣押之。為保全追徵，必要時得
    酌量扣押犯罪嫌疑人、被告或第三人之財產。扣押物若無留
    存之必要者，不待案件終結，應以法院之裁定或檢察官命令
    發還之，刑事訴訟法第133條第1項、第2項、第142條第1項
    前段分別定有明文。又所謂「無留存之必要」，係指扣押物
    作為證據之必要性不足、扣押物無毀損滅失之虞，或認為扣
    押物不能證明與行為人之犯罪行為有關者而言。是以，扣押
    物如非屬得沒收之物，或無得留存作為證據之需要，復無第
    三人主張權利者，法院自得依案件發展及事實調查之情形，
    依職權或聲請審酌有無繼續扣押或發還之必要。
三、經查：
  ㈠聲請人因被告涉犯傷害被害人致死，經花蓮分局偵辦時，於
    民國111年6月2日下午，提出由不明人士交付之被害人生前
    使用的「AppleIphone12（IMEI1：000000000000000號）」
    手機（下稱系爭手機）予警員扣案以供為證據，有3683號偵
    查卷第267頁偵查報告及同卷第295、296頁聲請人警詢筆錄
    ，以及臺灣花蓮地方檢察署移送本院時的扣押物品清單（11
    1年度保管字第367號〈見本院111年度訴字第143號卷〈下稱本
    院審理卷〉第143頁）等在卷可稽。又扣案系爭手機經本院於
    準備程序中調取勘驗無訛，並截取拍攝系爭手機內容之相片
    附卷，有本院準備程序筆錄及相片足憑（見本院審理卷第20
    9至271頁），而檢察官、被告及其辯護人就系爭手機截取拍
    攝的相片內容均表示無意見（見同上卷第211頁），顯見該
    相片已足以替代系爭手機本身供為證據使用，合先敘明。
　㈡本件聲請發還之扣案系爭手機，因係聲請人所提出，且已屬
    聲請人因繼承取得之物，復已無供本案證明犯罪事實與否之
    需，尚無留存之必要，檢察官、被告及其辯護人對發還乙節
    亦表示無意見（見同上卷第212頁）。本院因認聲請人之聲
    請為有理由，應予准許。
四、依刑事訴訟法第142條第1項前段，裁定如主文。
中　　華　　民　　國　　111 　年　　11　　月　　22　　日
　　　　　　　　　刑事第六庭  審判長法　官  許仕楓 　                      法　官  黃鴻達
　　　　　　　　　　　　　　　　　　法　官  陳佩芬　
上列正本證明與原本無異。
如對本裁定不服，應於送達後5日內，向本院提出抗告狀（應抄
附繕本）。
因疫情而遲誤不變期間，得向法院聲請回復原狀。
中　　華　　民　　國　　111 　年　　11　　月　　22　　日
 
                                    書記官  徐紫庭